【裁判字號】    90,裁,372
【裁判日期】    900601
【裁判案由】    給付保險費
【裁判全文】
最  高  行  政  法  院  裁  定                      九十年度裁字第三七二號
    抗  告  人  勞工保險局
    代  表  人  甲○○
右抗告人因與相對人大大好唱有限公司間給付勞工保險費事件，抗告人對於中華民國
九十年一月二日臺北高等行政法院八十九年度簡字第五三四號裁定，提起抗告，本院
裁定如左：
    主  文
抗告駁回。
抗告訴訟費用由抗告人負擔。
    理  由
一、按「對於適用簡易程序之裁判提起上訴或抗告，須經最高行政法院之許可。前項
    許可，以訴訟事件所涉及之法律見解具有原則性者為限。」行政訴訟法第二百三
    十五條定有明文。
二、本件抗告意旨及聲請許可抗告意旨略以：依行政程序法第九十二條之規定，「行
    政處分」是行政機關之決定或其他公權力措施之行政行為。此一行政行為是以書
    面或口頭方式表現許可、同意、拒絕之意思表示。再依司法院釋字第四二三號解
    釋，行政機關行使公權力，就特定具體之公法事件為對外發生法律上效果之單方
    行政行為，皆屬行政處分。而勞工保險之被保險人或投保單位原應依勞工保險條
    例之規定繳納保險費及滯納金，且其應繳納保險費及滯納金之金額、期限、計算
    及繳納方法、不依法繳納之效果，勞工保險條例第十三條至第十七條以及勞工保
    險條例施行細則第三十二條至第四十九條均有明文規定，原無待抗告人再予核定
    ，且抗告人之限期繳納通知書，亦不過依上開條例及施行細則之規定，檢具繳款
    單，列印應繳金額，再催告投保單位或被保險人繳納而已，一切法律上之效果，
    悉依勞工保險條例及其施行細則之規定，抗告人此項限期繳納通知書既非表達許
    可、同意、拒絕之意思表示，對外亦不生勞工保險條例及其施行細則所規定以外
    法律上效果，從而原裁定認定抗告人之限期繳納通知書，性質上為行政處分，已
    具執行力。顯有未當。查人民違反行政法上義務時，行政機關固得以本身之公權
    力，實現行政處分之內容，無須藉助於民事法院執行程序，但基於保障人民權利
    之意旨，依司法院釋字第三十五號解釋，對人民財產為強制執行，非有強制執行
    法第四條所列之執行名義，不得為之。茲查抗告人之限期繳納通知書，既非行政
    處分，勞工保險條例或其他法律，均無定有送由法院強制執行，或得移送法院辦
    理，自不得認為係強制執行法第四條第六款所規定之執行名義，不能逕據以為強
    制執行。何況依行政訴訟法第一百零五條第一項規定，債務人應為一定給付而不
    為者，債權人須取得確定判決或依行政訴訟法成立訴訟上和解，取得和解筆錄始
    得聲請高等行政法院強制執行，從而抗告人通知相對人限期繳納積欠之勞工保險
    費及滯納金未果後，提起本件一般給付訴訟，自難謂欠缺權利保護要件，原裁定
    遽將抗告人之訴駁回，自非適法，是本件所涉及之法律問題意義重大，自符合行
    政訴訟法第二百三十五條第二項「訴訟事件所涉及之法律見解具有原則性」之規
    定，為此狀請廢棄原裁定另為適法之裁定等語。
三、惟查有關勞工保險費部分，依勞工保險條例第十六條第一項第一、二、三款規定
    已定有履行期間，復依同條例第十七條第一項前段規定得寬限十五日；關於滯納
    金部分雖未再定有履行期間，亦可自寬限期滿之翌日起通知限期繳納。是關於保
    險費及滯納金限期繳納之書面通知書，自分別符合修正後之行政執行法第十一條
    第一項第三款之規定。本件抗告人應可依前揭修正行政執行法第十一條第一項第
    三款之規定，移送該管行政執行處逕為執行，無須向法院起訴請求判對造為給付
    ，重新取得執行名義。如其提起訴訟係不備起訴其他要件，應依行政訴訟法第一
    百零七條第一項第十款以裁定駁回之。此為本院庭長法官聯席會所作成之決議。
    查本件法律爭點既經本院明確表示法律見解在案，已無法律見解是否具有原則性
    之爭議問題，是難謂本件抗告符合行政訴訟法第二百三十五條第二項「訴訟所涉
    及之法律見解具有原則性」之規定，揆諸首揭規定，本件抗告應不許可，應予駁
    回。至抗告人具狀聲請許可乙節，因是否訴訟事件所涉及之法律見解具有原則性
    僅須於抗告狀表明已足，如不合許可要件，即直接發生抗告不合法，應駁回抗告
    之效果，自無須就聲請另為駁回之諭知。又本件抗告既因法律見解不具有原則性
    而從程序上駁回，抗告意旨實體上之理由自勿庸審酌。均併予敘明。
四、爰依行政訴訟法第二百七十二條、第一百零四條、民事訴訟法第四百九十二條第
    一項、第九十五條、第七十八條，裁定如主文。
中    華    民    國     九十        年      六      月       一        日
                    最 高 行 政 法 院  第 一 庭
                                審 判 長 法  官      黃  綠  星
                                         法  官      高  啟  燦
                                         法  官      蔡  進  田
                                         法  官      黃  璽  君
                                         法  官      廖  宏  明
右  正  本  證  明  與  原  本  無  異
                                         法院書記官  彭  秀  玲
中    華    民    國     九十        年      六      月       一        日


司法院資訊處製作；財團法人民間司法改革基金會備份。
